臺灣臺中地方法院刑事判決
111年度訴字第1410號
公  訴  人  臺灣臺中地方檢察署檢察官
被      告  吳朝興




選任辯護人  黃德聖律師（法律扶助）
上列被告因毒品危害防制條例案件，經檢察官提起公訴（111年
度偵緝字第601號），本院判決如下：
    主    文
乙○○共同犯販賣第三級毒品未遂罪，累犯，處有期徒刑貳年。扣
案含第三級毒品成分之毒品咖啡包壹拾包（含包裝袋壹拾只，驗
前總純質淨重壹點貳壹公克）、蘋果廠牌iPhoneSE型號手機壹支
，均沒收之。
    犯罪事實
一、乙○○明知甲基-N,N-二甲基卡西酮為毒品危害防制條例第2條
    第2項第3款所定之第三級毒品，依法不得販賣，竟與真實姓
    名年籍不詳、暱稱「兄弟」之成年人共同意圖營利，基於販
    賣第三級毒品之犯意聯絡，由「兄弟」於民國110年11月2日
    上午11時10分許，持乙○○所有之蘋果廠牌iPhoneSE型號手機
    連結網際網路，使用乙○○之twitter通訊軟體暱稱「凱斯」
    ，在twitter通訊軟體上，張貼「台中（飲料圖）可大量 種
    類很多 可大量 價格很甜」之暗示毒品交易貼文，以此方式
    招攬不特定人與之交易，經執行網路巡邏之警員於同日下午
    5時31分許發現上開貼文，喬裝買家與「兄弟」聯繫，雙方
    透過twitter、wechat通訊軟體，約定在臺中市○區○○街000○
    00號2樓，以新臺幣（下同）4,500元之價格、含有上開第三
    級毒品成分之毒品咖啡包10包進行交易後，乙○○於翌（3）
    日凌晨3時20分許抵達上開約定地點，向喬裝買家之警員收
    取價金4,500元（已返還），並帶同喬裝買家之警員前往毒
    品咖啡包放置地點，喬裝買家之警員確認係毒品咖啡包後，
    當場表明身分將其逮捕而未遂，並扣得含有第三級毒品甲基
    -N,N-二甲基卡西酮成分之毒品咖啡包10包（含包裝袋10只
    ，驗前總純質淨重1.21公克），及蘋果廠牌iPhoneSE型號手
    機1支。
二、案經新北市政府警察局新莊分局報告臺灣臺中地方檢察署檢
    察官偵查起訴。
    理    由
壹、程序部分
    本判決所引用被告乙○○以外之人於審判外之陳述，檢察官、
    被告及其辯護人於本院審理時均不爭執其證據能力，迄辯論
    終結前未聲明異議，本院審酌該等證據作成時之情況，尚無
    違法不當及證明力明顯過低之瑕疵，認以之作為證據應屬適
    當，依刑事訴訟法第159條之5規定，有證據能力。非供述證
    據部分，並無證據證明係公務員違背法定程序所取得，亦無
    顯有不可信之情況，檢察官、被告及其辯護人於本院審理時
    均不爭執該等證據之證據能力，經本院於審理期日提示予被
    告辨認並告以要旨，為合法調查，應認均得作為證據。
貳、實體部分
一、認定事實所憑證據及理由 
  ㈠上揭犯罪事實，業據被告於偵查及本院審理時坦承不諱，並
    有職務報告、新北市政府警察局新莊分局搜索扣押筆錄、扣
    押物品目錄表、勘察採證同意書、新北市政府警察局受採集
    尿液檢體人姓名及檢體編號對照表、twitter通訊軟體個人
    頁面及對話紀錄截圖照片、wechat通訊軟體個人頁面及對話
    紀錄截圖照片、現場照片、扣押物品照片、twitter及wecha
    t通訊軟體對話譯文與現場交易譯文附卷可稽（見110偵3608
    7卷第43-44頁、第57-61頁、第69-102頁、第153-154頁、第
    159頁），亦有毒品咖啡包10包及蘋果廠牌iPhoneSE型號手
    機1支扣案可憑；扣案之毒品咖啡包經警送請內政部警政署
    刑事警察局鑑定，結果略以：經檢視均為米黃色包裝，外觀
    型態均相似，內含紫紅色粉末，檢出第三級毒品甲基-N,N-
    二甲基卡西酮成分，驗前總純質淨重約1.21公克（純度約2%
    ）等語，有該局110年12月16日刑鑑字第1108029345號鑑定
    書在卷可考（見110偵36087卷第157-158頁），足認被告所
    為任意性自白與事實相符，應堪採信。
  ㈡刑法學理上所謂「提供機會型之誘捕偵查」即刑事偵查技術
    上所謂「釣魚」，係指對於原已犯罪或具有犯罪故意之人，
    以設計引誘之方式，佯與之為對合行為，使其暴露犯罪事證
    ，再加以逮捕或偵辦者而言，此項機會提供型之誘捕行為，
    純屬偵查犯罪技巧之範疇，因無故意入人於罪之教唆犯意，
    亦不具使人發生犯罪決意之行為，並未違反憲法對於基本人
    權之保障，且於公共利益之維護有其必要性。故前開「釣魚
    」之偵查作為，既未逸脫正常手段，自不能指為違法。查被
    告與「兄弟」約定由「兄弟」在twitter通訊軟體上張貼貼
    文、和買家聯繫，被告則負責前往交付毒品咖啡包及收取價
    款，2人以此方式共同販賣毒品咖啡包。twitter通訊軟體貼
    文「台中（飲料圖）可大量 種類很多 可大量 價格很甜」
    ，係指有咖啡包可以低價出售等情，經被告於本院準備程序
    及審理時自承明確（見本院卷第83頁、第158頁），亦有twi
    tter通訊軟體個人頁面及對話紀錄截圖照片附卷可參（見11
    0偵36087卷第73-78頁），足徵被告和「兄弟」本具有販賣
    毒品咖啡包以營利之意思，並以犯罪事實欄所載方式共同著
    手於販賣第三級毒品之行為，然本案係警員執行網路巡邏勤
    務，佯為買家與渠等交易，並無買受毒品咖啡包之真意，本
    案實際上不能完成毒品交易，僅得論以未遂。
  ㈢依被告於本院準備程序時供稱：本案如交易成功，伊可以賺1
    ,500元等語（見本院卷第83頁），足認被告係基於獲取個人
    利益之目的，與「兄弟」共同基於犯意聯絡，相互利用彼此
    之部分行為，遂行本案販賣第三級毒品未遂犯行，其主觀上
    有營利意圖，亦堪認定。
  ㈣綜上所述，本案事證業已明確，被告所為販賣第三級毒品未
    遂犯行洵堪認定，應依法論科。
二、論罪
  ㈠核被告所為，係犯毒品危害防制條例第4條第6項、第3項之販
    賣第三級毒品未遂罪。被告意圖販賣而持有之低度行為，應
    為販賣之高度行為所吸收，不另論罪。
  ㈡被告與「兄弟」間，就販賣第三級毒品未遂罪之實行有犯意
    聯絡、行為分擔，應論以共同正犯。
三、刑之加重、減輕
　㈠被告前因妨害性自主案件，經本院以103年度侵訴字第1號判
    決各判處有期徒刑3年4月（共2罪），應執行有期徒刑4年；
    復因恐嚇取財案件，經本院以104年度簡上字第4號判決判處
    有期徒刑3月，均已確定。上開案件嗣經本院以104年度聲字
    第1789號裁定應執行有期徒刑4年2月確定。被告於106年10
    月27日縮短刑期假釋出監，於106年11月3日期滿未經撤銷視
    為執行完畢（下稱前案）等情，為被告所不爭（見本院卷第
    85頁），並經檢察官提出臺灣南投地方檢察署執行指揮書電
    子檔紀錄、上開刑事裁判、執行案件資料表、全國刑案資料
    查註表及完整矯正簡表為證（見本院卷第93-114頁、第165-
    174頁、第181-182頁），足認被告於受徒刑之執行完畢後5
    年內，故意再犯本案有期徒刑以上之罪，為累犯。檢察官復
    於本院審理時指出：依本案之情形，可見被告對刑罰之感應
    力薄弱，若加重其刑，尚無違反司法院釋字第775號解釋，
    故請求依累犯之規定加重其刑等語（見本院卷第160頁），
    本院審酌被告執行完畢之前案各罪雖與本案之犯罪類型、罪
    質、目的及手段有別，然均屬具法敵對意識之故意犯罪，且
    被告因前案入監執行數年，已接受較嚴格之矯正處遇，竟於
    前案執行完畢後約4年，和他人共同販賣毒品咖啡包以牟利
    ，危害國民身心健康及社會秩序，更犯不法程度、法定刑均
    較高之共同販賣第三級毒品未遂罪，可見被告無視法令限制
    ，對刑罰之感應力薄弱，若加重其刑，尚無上開司法院解釋
    所指可能使其所受刑罰超過應負擔罪責之疑慮，是依刑法第
    47條第1項規定，加重其刑。
　㈡被告於偵查及本院審理時坦認本案犯行，依毒品危害防制條
    例第17條第2項規定，減輕其刑。又被告已著手販賣第三級
    毒品之行為，因喬裝買家之警員無購毒真意而不遂，為未遂
    犯，衡其所為實際上未致生毒品流通之危害，情節較既遂者
    輕微，依刑法第25條第2項規定，減輕其刑，並依法先加後
    減，減輕部分依法遞減之。
　㈢被告雖供稱「兄弟」係提供毒品咖啡包之人等語（見本院卷
    第84頁），惟經本院函詢新北市政府警察局新莊分局，據覆
    略以：被告提供之事證不足，無法循線查獲「兄弟」等語，
    有該局111年9月7日新北警莊刑字第1114070143號函檢附職
    務報告存卷可佐（見本院卷第143-145頁)，即難認有因被告
    之供述而查獲與本案相關之其他正、共犯之情形，與毒品危
    害防制條例第17條第1項規定之要件不合，無從依該規定減
    輕或免除其刑。
　㈣辯護人雖為被告之利益稱：被告之家境並不寬裕，係為快速
    募得其母親之手術費用才會鋌而走險，堪認其情可憫，請求
    依刑法第59條規定酌減其刑等語。惟刑法第59條規定所謂「
    犯罪之情狀顯可憫恕」，係指綜合刑法第57條各款所列事項
    以及其他一切與犯罪有關之情狀予以考量，認被告犯罪足堪
    憫恕者而言，即必於審酌一切之犯罪情狀，在客觀上顯然足
    以引起一般同情，認為縱予宣告法定最低刑度猶嫌過重者，
    始有其適用。本案被告與不詳之人利用網際網路廣泛散布暗
    示毒品交易之訊息，共同販賣毒品咖啡包以牟利，顯然無視
    法律禁止規範、他人身心健康，渠等所為實已造成社會治安
    之潛在風險，而屬可議；辯護人雖主張被告之犯罪動機係為
    籌措母親之手術費用，然至本院判決前，始終未提出任何證
    據資料佐證其實，被告於本院審理時就其家庭生活狀況部分
    ，除提及其女友外，全未提及其母親，上開犯罪動機是否屬
    實，已非無疑，縱然屬實，被告於本院審理時自承入監前從
    事兒童車改裝工作（見本院卷第159頁），即有正當收入來
    源，其亦得另謀合法工作以達籌措手術費用之目的，仍無法
    合理化其主觀上以本案行為圖謀個人經濟利益之惡性，亦無
    法解免其行為客觀上造成毒品流通、危害社會治安風險之負
    面影響，又被告本案犯行經依法加重、減輕後之最低刑度，
    已較販賣第三級毒品罪之法定最低刑度大幅降低，綜合本案
    情節與被告個人情狀予以權衡，實無情輕法重及客觀上足以
    引起一般同情之情形，被告及其辯護人復未提出其他可資參
    酌本案有何客觀上顯然足以引起一般同情，縱予宣告最低度
    刑猶嫌過重之事證，故無從依刑法第59條規定酌減其刑。辯
    護人前揭主張，洵無可採。
四、爰以行為人之責任為基礎，審酌被告正值青壯年，非欠缺獨
    立謀生能力之人，卻不思以合法、正當途徑賺取所需，圖一
    己利益，無視政府杜絕毒品禁令，與「兄弟」共同利用網際
    網路之廣泛散布特性，以「兄弟」公然張貼暗示毒品交易之
    貼文以招攬不特定人向渠等購買毒品咖啡包、被告負責交貨
    及收款之分工方式，共同販賣第三級毒品，助長毒品泛濫，
    危害社會秩序與國民健康，本案販賣之數量、金額尚未至大
    、中盤毒梟之程度，且幸無毒品實際流通，侵害程度較低，
    兼衡被告之前案素行（見本院卷第15-26頁，累犯部分不予
    重複評價），其犯後始終坦承犯行，自陳高職畢業、先前受
    雇從事電動兒童車之改裝工作、經濟狀況一般（見本院卷第
    159頁）等一切情狀，量處如主文所示之刑。
五、沒收
  ㈠扣案含第三級毒品甲基-N,N-二甲基卡西酮成分之毒品咖啡包
    10包，係被告本案欲交付喬裝買家之警員之毒品咖啡包等情
    ，業據被告於本院審理時供承在卷（見本院卷第156頁），
    被告本案所為既構成犯罪，上開扣案物即屬不受法律保護之
    違禁物，依刑法第38條第1項規定，不問屬於犯罪行為人與
    否，應宣告沒收之。直接用以盛裝第三級毒品之包裝袋10只
    ，因以目前採行之鑑驗方式仍無法將毒品成分完全析離，且
    無析離之實益與必要，應連同查獲之前開毒品沒收。至因鑑
    驗而耗用部分已滅失，自毋庸再為沒收之諭知。
  ㈡犯毒品危害防制條例第4條至第9條、第12條、第13條或第14
    條第1項、第2項之罪者，其供犯罪所用之物，不問屬於犯罪
    行為人與否，均沒收之，同條例第19條第1項定有明文。依
    被告於本院審理時之供述（見本院卷第156頁），扣案之蘋
    果廠牌iPhoneSE型號手機1支係被告所有，供「兄弟」用以
    張貼貼文、和喬裝買家之警員聯繫之聯絡工具，足認上開手
    機係被告所有，供其犯本案共同販賣第三級毒品未遂罪所用
    之物，依上開規定，應宣告沒收之。
  ㈢被告因本案為警查獲後，原收取之價金4,500元已返還警員，
    卷內亦無證據證明被告有何犯罪所得，即無需宣告沒收或追
    徵。
據上論斷，應依刑事訴訟法第299條第1項前段，毒品危害防制條
例第4條第6項、第3項、第17條第2項、第19條第1項，刑法第11
條、第28條、第25條第2項、第47條第1項、第38條第1項，判決
如主文。
本案經檢察官廖聖民提起公訴，檢察官林明誼、甲○○到庭執行職
務。
中　　華　　民　　國　  111 　年　 　10 　月　  27　　日
　　　　　　刑事第十六庭  審判長法　官  黃佳琪
                                法  官  洪瑞隆
                                法  官  鄭咏欣
以上正本證明與原本無異。
如不服本判決應於收受送達後20日內向本院提出上訴書狀，並應
敘述具體理由；其未敘述上訴理由者，應於上訴期間屆滿後20日
內向本院補提理由書（均須按他造當事人之人數附繕本）「切勿
逕送上級法院」。
　　　　　　　　　　　　　　　　書記官　施佑諭　
中　　華　　民　　國　  111 　年　 　10 　月　  27　　日
附錄本案論罪科刑法條：
毒品危害防制條例第4條
製造、運輸、販賣第一級毒品者，處死刑或無期徒刑；處無期徒
刑者，得併科新臺幣三千萬元以下罰金。
製造、運輸、販賣第二級毒品者，處無期徒刑或十年以上有期徒
刑，得併科新臺幣一千五百萬元以下罰金。
製造、運輸、販賣第三級毒品者，處七年以上有期徒刑，得併科
新臺幣一千萬元以下罰金。
製造、運輸、販賣第四級毒品者，處五年以上十二年以下有期徒
刑，得併科新臺幣五百萬元以下罰金。
製造、運輸、販賣專供製造或施用毒品之器具者，處一年以上七
年以下有期徒刑，得併科新臺幣一百五十萬元以下罰金。
前五項之未遂犯罰之。